Inventaris van het archief van C. Leviston en G.B. Bonmassari, (1639) 1704-1709
Nationaal Archief, Den Haag
Collectie Leviston-Bonmassari
Leviston / Bonmassari
1639-1709
merendeel 1704-1709
1186
0.09 meter; 33 inventarisnummers.
Normale geschreven en gedrukte documenten, geen bijzondere handschriften.
Nationaal Archief, Den Haag
Bonmassari, Giovanni Battista
Leviston, Claude
Collectie stukken van de Fransman Claude Leviston en de Venetiaan Giovanni Battista Bonmassari. Gestationeerd in Den Haag bewogen zij zich aan de zelfkant van de diplomatie van de Republiek. De papieren, uit de jaren 1704-1709, bestaan uit brieven van allerlei relaties over zaken van oorlog, liefde en diplomatie, uit een curieuze verzameling brieven van de geliefde van Leviston en uit een verzameling stukken die slaan op Cagliostro-achtige interessen van beide heren: zwarte magie, liefdesdranken en elixers.
Archiefvorming
Geschiedenis van de archiefvormer
Aan de zelfkant van de diplomatie van de Republiek bewogen zich allerlei min of meer officiële agenten en correspondenten van kleinere vorsten en mogendheden. Het voornaamste tijdverdrijf van vele van deze lieden was intrigeren, knoeien en wat spionage.
Het hier beschreven archiefje geeft een levendig beeld van dit bedrijf. Het is afkomstig van een tweetal edellieden, de Fransman Claude Leviston en de Venetiaan Giovanni Battista Bonmassari. Leviston woonde in Den Haag in de herberg "Bordeaux", terwijl Bonmassari bij de limonadekoopman Roselli verbleef. Beide heren stonden op een enigszins vage manier in relatie tot het diplomatieke apparaat van de hertog van Lotharingen.
Geschiedenis van het archiefbeheer
Voor de herkomst van deze stukken wordt een aanwijzing verschaft door een papiertje dat bij de collectie werd aangetroffen: "Casset met papieren, soo het schijnt in 1709 gevonden bij een correspondent in der Hage".
De stukken hebben vermoedelijk behoord bij de zg. handschriftencollectie van de 1e afdeling, een verzameling documenten die gevormd werd uit documenten van onduidelijke herkomst die bij de verhuizing van het Algemeen Rijksarchief van het Plein naar het Bleijenburg op de kamers van de ambtenaren werden aangetroffen.
De verwerving van het archief
De rechtstitel is (nog) onbekend
Inhoud en structuur van het archief
1.10
Inhoud
De papieren, uit de jaren 1704-1709, bestaan uit brieven van allerlei relaties over zaken van oorlog, liefde en diplomatie, uit een curieuze verzameling brieven van de geliefde van Leviston en uit een verzameling stukken die slaan op Cagliostro-achtige interessen van beide heren: zwarte magie, liefdesdranken en elixers.
Aanwijzingen voor de gebruiker
Openbaarheidsbeperkingen
Volledig openbaar.
Materiële beperkingen
Aanvraaginstructie
Openbare archiefstukken kunnen online worden aangevraagd en gereserveerd. U kunt dit ook via de terminals in de studiezaal van het Nationaal Archief doen. Om te kunnen reserveren dient u de volgende stappen te volgen:
U maakt een profiel aan op www.gahetna.nl, en logt vervolgens in
Via de archiefinventaris (alleen de beschrijvingen met rode nummers) selecteert u het gewenste archiefstuk door op de knop 'Reserveren' te klikken
In het volgende scherm geeft u aan op welke dag u het archiefstuk wilt inzien
Indien u zich bevindt in de studiezaal en een tafelnummer heeft ontvangen kunt u dit nummer vermelden. Als u geen tafelnummer heeft kunt u tafelnummer 777 laten staan
Vervolgens bevestigt u uw reservering door deze te versturen.
Verwant materiaal
Beschikbaarheid van kopieën
Beschrijving van de series en archiefbestanddelen
- STUKKEN AFKOMSTIG VAN GIAMBATTISTA BONMASSARI, I
  - UITGAANDE BRIEVEN, A.
    - Minuten van uitgaande brieven aan de hertog van Lotharingen, 1708-1709; 1; 1 omslag
  - INGEKOMEN BRIEVEN VAN, B.
    - De Chevigny, kapitein van de dragonder te Dôle, 1705; 2; 1 omslag
    - D'Eterno, majoor in het infanterieregiment De Grosbois, te St. Niklaas, 15 maart 1705; 3; 1 stuk
    - François Jacques Leslie, te Linz, Graz en Wurmberg, 1704; 4; 1 omslag
    - Roselli, limonadeverkoper in Den Haag, 8 december 1704; 5; 1 stuk
      Hierbij een pakketje medicijnen
    - Brieven van N.N. te Wenen, 1704-1705; 6; 1 omslag
      Hierbij een sleutel voor geheimschrift
  - DIVERSEN, C.
    - Afschrift van een brief van de Tsaar van Rusland aan de koningin van Engeland, van de hand van Bonmassari, 17 september 1708; 7; 1 stuk
- STUKKEN AFKOMSTIG VAN LEVISTON, II
  - INGEKOMEN BRIEVEN VAN:, A
    - G.B. Bonmassarie, te Den Haag, 26 maart 1707; 8; 1 stuk
    - De Chevigny, te Lille, 20 november 1709; 9; 1 stuk
    - Donaudi, vermoedelijk een personeelslid van het Venitiaanse gezantschap, 26 oktober 1709; 10; 1 stuk
    - Grillot, te Zwolle, 2 augustus 1709; 11; 1 stuk
    - D'Herisson te ?, 1708; 12; 1 omslag
    - P. Houbigant, te Den Haag, 20 augustus 1709; 13; 1 stuk
    - Martinitz, te Den Haag, z.d. [ca 1707-1709]; 14; 1 stuk
    - De Nubécourt, te Nubécourt, 21 augustus 1709; 15; 1 stuk
    - Parisot, gezant van de hertog van Lotharingen in Den Haag, te Wenen, 1707; 16; 1 omslag
    - Jacob Rodriguez Parero, te Amsterdam, 10 september 1708; 17; 1 stuk
    - Luigi della Valle, agent van de hertog van Lotharingen, 3 maart 1708; 18; 1 stuk
      Met sleutel voor geheimschrift
    - Mevrouw de Vezamay te ?, zonder datum [ca. 1707-1709]; 19; 1 stuk
    - N.N., geliefde van Leviston, te Den Haag en Voorburg, z.d. [ca. 1707-1709]; 20; 1 omslag
    - N.N. (mogelijk Bonmassari), te Den Haag en Amsterdam, 1709; 21; 1 omslag
    - Onbekende vrouw in Parijs, augustus 1709; 22; 1 stuk
  - DIVERSEN, B
    - Huwelijksovereenkomst tussen Jacques Leviston en Marie de Mery, 1639; 23; 1 stuk
    - Huwelijksovereenkomst tussen Claude Leviston, zoon van Jacques en Benigne de la Forêt, 18 januari 1708; 24; 1 stuk
    - Akte van volmacht afgegeven door Jacques de Leviston aan Jean d'Hamilton voor het sluiten van de huwelijksovereenkomst tussen Claude de Leviston en Benigne de la Forêt, 14 januari 1707; 25; 1 stuk
- STUKKEN WAARVAN NIET DUIDELIJK IS OF ZIJ VAN BONMASSARI, DANWEL VAN LEVISTON AFKOMSTIG ZIJN, III
  - Akte, waarbij C.F. Ghellhoff, kapitein van de gardes van de prins van Oranje-Nassau verklaart Abraham Teller in dienst te hebben genomen als soldaat en kadet, 20 januari 1709; 26; 1 stuk
  - Decret van de Venetiaanse raad van tien betreffende de verbannenen, 20 december 1704; 27; 1 stuk
  - Venetiaanse satyrische liedjes tegen de cavaliere Dotti, lid van de Academia Grimani, zonder datum [ca. 1704-1709]; 28; 1 stuk
  - Recepten, voornamelijk voor liefdesdranken en medicijnen voor leven, zonder datum [ca. 1700-1709]; 29; 1 omslag
    Op een van de bladen met recepten bevinden zich enkele chansons.
  - Recept voor onzichtbare inkt, zonder datum; 30; 1 stuk
  - Duivelsbezweringen, zonder datum; 31; 2 stukken
  - Rekenkundige spitsvondigheid, zonder datum; 32; 1 stuk
  - Oude omslag met vermelding: "Casset met papieren, soo het schijnt in 1709 gevonden bij een correspondent in der Hage"., 33